【裁判字號】    89,訴易,30
【裁判日期】    890530
【裁判案由】    侵權行為損害賠償
【裁判全文】
臺灣高等法院民事判決  八十九年度訴易字第三十號
      原      告  甲○○
      被      告  乙○○
右當事人間請求侵權行為損害賠償事件，本院判決如左︰
      主      文
被告應給付原告新臺幣捌萬肆仟陸佰伍拾元，及自民國八十八年十二月二十五日起至
清償日止，按週年利率百分之五計算之利息。
原告其餘之訴駁回。
訴訟費用由被告負擔十分之二，餘由原告負擔。
原告假執行之聲請駁回。
      事      實
甲、原告方面：
    一、聲明：
        (一)被告應給付原告新臺幣（下同）四十一萬四千五百元，及自起訴狀繕本送
          達翌日即民國（下同）八十八年十二月二十五日起至清償日止，按年息百
          分之五計算之利息。
        (二)願供擔保請准宣告假執行。
    二、陳述：
        (一)被告於八十八年一月二十三日晚上十時許，在新竹縣湖口鄉波羅村九鄰波
          羅汶六十二號之七號，藉故與原告發生爭執，持拍砂棒毆打原告，致原告
          受有左上臂、左前臂、右小腿、右上腿傷挫瘀血、左手擦傷、鼻樑部挫傷
          等傷害。被告於毆打原告後，又持啞鈴、鐵條、鐵鎚及石頭等物丟擊原告
          住家門窗及停車棚內車號ＱＰ─四二二○自用小客車，致該門窗及車窗玻
          璃破碎、車輛鋼板凹陷，原告因而受有左列損害：
          1.車輛損壞一十一萬四千五百元：
            原告所有前述ＱＰ─四二二○號自用小客車遭被告毀損，修復費用為一
            十一萬四千五百元。
          2.精神上損害三十萬元：
            原告成長以來未與人有任何過節，更不曾受他人傷害，此次受被告惡劣
            傷害，內心不平寢食不寧，精神上受此打擊無比痛苦，為此請求賠償慰
            藉金三十萬元。
          以上合計四十一萬四千五百元。因本於民法第一百八十四條第一項、第一
          百八十五條、第一百九十五條規定，請求被告如數賠償。
        (二)ＱＰ─四二二○號自用小客車是原告購買而為原告所有，僅以訴外人羅于
          婷名義登記。
    三、證據：提出臺灣新竹地方法院檢察官八十八年度偵字第三六一五號起訴書一
        份、收據一紙、汽車買賣合約書一份、戶籍謄本二份、行照一件、收據一紙
        、照片十四幀為證，並聲請訊問證人羅于婷。
乙、被告方面：
    一、聲明：駁回原告之訴。
    二、陳述：
        (一)本人亦有受傷，車輛亦是雙方互毆時損壞，原告本人亦有錯，其請求慰藉
          金並無理由。
        (二)ＱＰ─四二二○號自用小客車不能證明為原告所有。
丙、本院依職權調閱臺灣新竹地方法院檢察署八十八年度偵字第三六一五號乙○○傷
    害案全卷共四宗（含臺灣新竹地方法院八十八年度易字第五七七號、本院上易字
    第五三六五號刑事卷及臺灣新竹地方法院檢察署八十八年度請上字第一二七號卷
    ）。
    理      由
一、本件被告未於言詞辯論期日到場，核無民事訴訟法第三百八十六條所列各款情形
    ，爰依原告之聲請，由其一造辯論而為判決，合先敘明。
二、原告起訴主張：被告於八十八年一月二十三日晚上十時許，在新竹縣湖口鄉波羅
    村九鄰波羅汶六十二號之七號，持拍砂棒毆打原告，致原告受有左上臂、左前臂
    、右小腿、右上腿傷挫瘀血、左手擦傷、鼻樑部挫傷等傷害，又持啞鈴、鐵條、
    鐵鎚及石頭等物丟擊原告住家門窗及停車棚內車號ＱＰ─四二二○號之自用小客
    車，致該門窗及車窗玻璃破碎、車輛鋼板凹陷，原告為修理受損車輛，因而支出
    費用一十一萬四千五百元，並受有精神上之損害，因本於民法第一百八十四條第
    一項、第一百九十五條規定，求為命被告給付四十一萬四千五百元及法定遲延利
    息之判決。
    被告則以：伊本身亦有受傷，前開車輛乃兩造互毆時所損壞，原有自身亦有過失
    ，且該ＱＰ─四二二○號自用小客車不能證明為原告所有等語，資為抗辯。
三、查兩造係分別居住於新竹縣湖口鄉波羅村九鄰波羅汶六二之六號及同村波羅汶六
    二之七號之鄰居，前因被告懷疑原告私自使用其居處外之自來水洗車及原告不滿
    被告於夜間聲音過大，致生嫌隙，八十八年一月二十三日晚間十時許，兩造發生
    爭執，被告持其所有之拍砂棒毆打被告，致原告受有左上臂及左前臂、右小腿及
    右上腹部挫傷瘀血、左手臂挫傷、鼻樑部挫傷等傷害，復持其所有之啞鈴、鐵鎚
    、鐵條丟擊原告停於新竹縣湖口鄉波羅村九鄰波羅汶六二之七號屋前之ＱＰ─四
    二二○號自用小客車，致車窗玻璃破裂、車輛鋼板凹陷等事實，有天主教湖口仁
    慈醫院診斷書一紙及相片十六紙附於臺灣新竹地方法院檢察署八十八年度偵字第
    三六一五號偵查卷內（第十二頁、第十八至廿五頁）足稽，被告因犯傷害、毀損
    罪，經本院以八十八年度上易字第五三六五號刑事判決有罪確定，亦據本院調閱
    上開刑事全卷屬實。前開ＱＰ─四二二○號自用小客車為原告向訴外人楊雅芬購
    買、而以羅于婷名義登記，此有原告提出汽車買賣合約書及汽車行車執照各一件
    在卷為證，並經證人羅于婷到庭結證屬實（見本院八十九年四月十二日準備程序
    筆錄），是原告主張該自用小客車為其所有乙節，洵堪採信。準此，原告主張被
    告不法傷害原告，及毀損原告所有上開自用小客車等事實，堪信為真實。
四、按因故意或過失，不法侵害他人之權利者，負損害賠償責任；不法侵害他人之身
    體者，被害人雖非財產上之損害，亦得請求賠償相當之金額，民法第一百八十四
    條第一項前段、第一百九十五條第一項前段分別定有明文。又不法毀損他人之物
    者，應向被害人賠償其物因毀損所減少之價額，為同法第一百九十六條所明定。
    依民法一百九十六條請求賠償物被毀損所減少之價額，得以修復費用為估定之標
    準，但以必要者為限（例如：修理材料以新品換舊品，應予折舊）。本件被告故
    意傷害原告之身體，又不法毀損原告所有之車輛，則原告就其所受損害，自得請
    求被告負賠償責任。茲就原告請求被告賠償之金額是否合理，分項審究如左：
    (一)車輛毀損部分：原告主張其所有車號ＱＰ─四二二○號自用小客車遭被告毀損
      ，修復費用為一十一萬四千五百元，其中材料費用為六萬六千五百元、工資費
      用為四萬八千元，業據提出收據為證，固堪信為真實，惟依前揭說明，依該修
      復費用估定車輛因毀損所減少之價額時，就以新品換舊品之材料部分，應予折
      舊，本院因而依所得稅法第五十一條第一項規定，採「定率遞減法」計算材料
      費用之折舊。經查，上開車輛為七十八年五月份出廠，距遭毀損時即八十八年
      一月二十三日已有九年又八月，而依行政院發布之固定資產耐用年數表及固定
      資產折舊率表，非運輸業用小客車耐用年數為五年，採定率遞減法計算每年折
      舊率為千分之三百六十九，又採用定率遞減法者，其最後一年之折舊額，加歷
      年折舊累計額，其總和不得超過該資產成本原額之十分之九。上開車輛雖已超
      過耐用年數，惟其於毀損之前既尚能使用，自不得認為其材料已毫無價值，故
      依前揭說明，以材料費用之十分之一計算該部分之損害賠償額為六千六百五十
      元，另加工資費用四萬八千元，原告所得請求被告賠償之車損金額為五萬四千
      六百五十元，原告請求逾此金額之部分，尚非有據，不應准許。
    (二)慰藉金部分：原告遭被告毆打成傷，其精神上自受有痛苦，本院審酌原告從事
      土地及房屋仲介，年收入約三十萬元至五十萬元之間，被告於砂石場工作，月
      薪約三萬餘元，及原告受瘀血及挫傷，傷情尚非嚴重等情事，認為原告請求被
      告賠償慰撫金三十萬元，尚嫌過高，應以三萬元為相當，逾此數額之請求，為
      無理由。
    綜右，被告因本件侵權行為，應賠償原告車損及精神上損害計八萬四千六百五十
    元。
五、末按雙方互毆乃雙方互為侵權行為，與雙方行為為損害之共同原因者有別，無民
    法第二百十七條過失相抵原則之適用（最高法院六十八年臺上字第九六七號判例
    參照）。本件原告亦於前揭時地毆打被告，致被告受有手部擦傷、顏面撕裂傷等
    傷害，固經本院八十八年度上易字第五三六五號刑事判決認定明確，惟此乃原告
    對於被告之另一侵權行為，並非構成原告損害之共同原因，故被告抗辯原告亦有
    過失，不得請求被告賠償云云，洵有未合。
六、綜上，被告毆傷原告，又不法毀損原告所有之車輛，乃故意不法侵害原告之權利
    ，依民法第一百八十四條第一項前段、第一百九十六條、第一百九十五條第一項
    前段規定，原告得請求被告賠償車輛因毀損所減少之價額五萬四千六百五十元及
    精神上損害三萬元。從而，原告本於上開規定，請求被告給付四十一萬四千五百
    元及自起訴狀繕本送達翌日即八十八年十二月二十五日起算之法定遲延利息，於
    八萬四千六百五十元及法定遲延利息之部分，洵屬正當，應予准許；逾此所為請
    求，為無理由，應予駁回。
七、本件兩造上訴利益均未逾一百萬元，依民事訴訟法第四百六十六條第一項規定，
    不得上訴第三審，其經第二審判決即告確定，故無假執行之必要，原告聲請供擔
    保宣告假執行，應併予駁回。
八、結論：本件原告之訴為一部有理由，一部無理由，依民事訴訟法第三百八十五條
    第一項前段、第七十九條但書，判決如主文。
中      華      民      國    八十九    年      五      月     三十     日
                                      臺灣高等法院民事第二庭
                                          審判長法  官  尤  豐  彥
                                                法  官  魏  麗  娟
                                                法  官  梁  玉  芬
右正本係照原本作成。
兩造均不得上訴。
中      華      民      國    八十九    年      五      月    三十一    日
                                                書記官  張  淑  華


司法院資訊處製作；財團法人民間司法改革基金會備份。
